【裁判字號】    98,交上易,38
【裁判日期】    980615
【裁判案由】    過失傷害
【裁判全文】
臺灣高等法院高雄分院刑事判決        98年度交上易字第38號
上  訴  人
即  被  告  乙○○
上列上訴人因過失傷害案件，不服臺灣屏東地方法院97年度交易
字第97號中華民國98年3 月5 日第一審判決（起訴案號：臺灣屏
東地方法院檢察署97年度調偵字第143 號），提起上訴，本院判
決如下：
     主  文
上訴駁回。
     理  由
一、按提起第二審之上訴，其上訴書狀應敘述具體理由，為第二
    審上訴必備之程式。此觀民國96年7月4日修正公布刑事訴訟
    法第361條第2項之規定甚明。倘上訴理由之敘述未合乎具體
    之要求者，其上訴即屬同法第362條前段所定「上訴不合法
    律上之程式」，第二審法院應依同法第367條前段之規定，
    以判決駁回之。至其理由之具體與否，屬第二審法院審查範
    圍，不在第一審法院命補正之列，上訴書狀如已敘述理由，
    無論其具體與否，即無待其補提理由書或命補正之問題。此
    與上訴書狀全未敘述上訴理由者，第一審法院依刑事訴訟法
    第361條第3項之規定，應定期間先命補正之情形，尚屬有別
    。又第二審上訴之目的，既在於請求撤銷、變更原判決，則
    所謂「具體理由」，自應就原判決如何足以撤銷、如何應予
    變更之「事實上」或「法律上」之具體根據，本於確實之訴
    訟資料暨原因事實之所出，逐一敘述、記載，必已具體指出
    原判決事實認定所依憑之證據有如何之錯誤（例如原判決所
    採納之證據如何不具證據能力，所為證明力之判斷如何違背
    經驗、論理法則等），法律之適用（尤其實體法）有如何違
    誤之處，而足以動搖原判決使之成為不當或違法而得改判之
    事由；必要時並應提出有利於己之事證，期使第二審法院採
    納，俾為有利於上訴人之認定，始屬合法。上訴理由之敘述
    ，應先合乎具體之要求，始有所敘述可取與否之實體審理與
    判斷之問題。是上訴人之上訴書狀雖敘述上訴理由，但僅泛
    言原判決認定事實錯誤、違背法令、量刑失之過重或輕縱等
    情詞，而未依上揭意旨指出具體事由，或形式上雖已指出具
    體事由，然該等事由縱使屬實，亦不足以認為原判決有何不
    當或違法（例如所指摘訴訟程序之瑕疵，將因第二審重新審
    理而補正），或其所陳之事由，與訴訟資料所載不相適合，
    或所指摘原判決之「不當」或「違法」根本不存在者，均應
    認其實質上並未符合具體之要件，庶符節制濫行上訴之立法
    意旨。
二、上訴人即被告乙○○不服原審判決，提起上訴。其理由略稱
    ：(一)被告係牽車於路上行走，而所牽機車業已佔據車道一部
    分寬度，原審認定被告違反道路交通安全規則第133 條行人
    未靠右行走之規定，容有誤會。(二)縱認被告違反道路交通安
    全規則第133 條規定，僅屬違反行政罰，與車禍發生，非存
    有相當因果關係。本案純屬告訴人未注意車前狀況，自後方
    追撞被告，被告對車禍發生並無過失云云。
三、經查：
  (一)有關被告未靠右行走部分，原審係認定【本件事故現場遺有
    一刮地痕長為5.8 公尺，有屏東縣政府警察局道路交通事故
    初步分析研判表及交通事故現場圖在卷可稽（97年度他字第
    445 號卷第4 頁、第67頁），是擦撞位置應是現場圖所示刮
    地痕始點，又案發地點為屏東縣屏東市高屏大橋東向車道（
    往屏東方向）第34號燈桿前，即台一線39 0.1公里處，而該
    處機車道寬度為2 公尺，而上開刮地痕始點自事故快慢車道
    分隔線向內起算為1.02公尺處，復與現場照片所示之刮地痕
    始點相互參照，可知事故發生地點應為機車道之中間位置；
    又被告於原審審理時所供稱：「我牽車的方式和一般人的方
    法一樣，車子在我身體的右邊」等語（原審卷第57頁）互核
    參之，案發當時被告應係行走在撞擊點（機車倒地刮地痕起
    點）左側位置，即快慢車道分隔線算起1.02公尺範圍內，為
    於機車道偏左處，而右側尚餘有0.98至1 公尺不等之空間，
    故被告並未緊靠右側行走乙節，要無疑義，被告辯稱其已靠
    右行走於橋墩欄杆處云云，即無可採。此外，復有交通事故
    調查報告表(一)、(二)，車輛受損照片及現場照片共23幀在卷可
    考。…另按「行人應在劃設之人行道行走，在未劃設人行道
    之道路，應靠邊行走，並不得在道路上任意奔跑、追逐、嬉
    戲或坐、臥、蹲、立，阻礙交通」，道路交通安全規則第13
    3 條定有明文，此亦為一般人應具備之日常生活常識。查案
    發地點之屏東市高屏大橋東向機車道並未劃設人行道，有現
    場照片可參（97年度他字第445 號卷第79頁），是被告自應
    靠邊行走，而其於並未靠右行走之事實，業如上論，又參酌
    上開交通事故現場圖及現場照片所示，告訴人甲○○自後方
    與被告發生擦撞位置為約為車道中間位置，而右側尚餘0.98
    至1 公尺之空間，若被告能緊靠右側行走當不致肇生事故，
    足見被告有違背上開規定而未盡其注意義務之情事。…況本
    件經送臺灣省高屏澎區車輛行車事故鑑定委員會鑑定結果亦
    認「一、甲○○駕駛重機車未注意車前狀況，並採取必要之
    安全措施為肇事主因。二、乙○○牽無牌報廢重機車未靠右
    行走為肇事次因」等語，有該會97年10月3 日高屏澎區鑑字
    第0976002396號函鑑定意見書在卷可稽（原審卷第8-10頁）
    ，原審再將之送請臺灣省行車事故覆議鑑定委員會覆議結果
    亦同此結論，有該會覆議字第0973204232號函可資為據（原
    審卷第16頁）】等情明確。
  (二)有關因果關係及告訴人過失之論斷，原審已於判決理由內詳
    為敘明【本件係告訴人機車右前車頭受損，被告機車則左後
    車身受損，有雙方機車照片在卷可徵（97年度他字第445 號
    卷第8-16頁），依二車車損痕跡判斷，應係告訴人駕車自後
    擦撞被告機車無訛。又告訴人甲○○雖未注意車前狀況及保
    持兩車間隔雖亦有違道路交通安全規則而同有較重之過失責
    任，然其2 人之過失行為既併合為本件車禍發生之因素，亦
    無從因此解免被告之過失責任。又告訴人之傷害既因被告之
    過失行為所致，二者復有相當因果關係，本件事證明確，被
    告犯行，應可認定】（見原審判決第5-6 頁）等情明確。
  (三)綜上所論，對於上訴人上開上訴理由，原判決已斟酌所有卷
    證資料，並於判決理由詳予指駁說明，且其所為論斷，於法
    均無不合，不能任意指摘係屬違法。而上訴意旨，徒憑己詞
    ，再事爭執。且未具體指明原判決前開認事或用法有何不當
    或違法情形，應認上訴人之上訴實質上未符合理由應具體之
    要件。依上說明，其上訴為不合法律上之程式，應予駁回。
    並不經言詞辯論為之。
據上論斷，應依刑事訴訟法第367 條前段、第372 條，判決如主
文。
中    華    民    國    98    年    6     月    15    日
                  刑事第三庭    審判長法  官 周賢銳
                                      法  官 黃仁松
                                      法  官 施柏宏
以上正本證明與原本無異。
本判決不得上訴。
中    華    民    國    98    年    6     月    15    日
                                      書記官 白  蘭


司法院資訊處製作；財團法人民間司法改革基金會備份。
